【裁判字號】    99,上易,1386
【裁判日期】    990826
【裁判案由】    傷害
【裁判全文】
臺灣高等法院刑事判決                99年度上易字第1386號
上  訴  人
即  被  告  甲○○
上列上訴人因傷害案件，不服臺灣臺北地方法院99年度易字第11
88號，中華民國99年5月31日第一審判決（起訴案號：臺灣臺北
地方法院檢察署99年度偵字第6532號），提起上訴，本院判決如
下：
    主  文
上訴駁回。
甲○○緩刑貳年。
    事  實
一、甲○○與乙○○原為臺北市大安區○○○路○段270巷29號2
    、3樓住戶，甲○○因不滿居住於樓上的乙○○經常製造聲
    響，影響其生活，多次要求乙○○改善未果，於民國99年2
    月6日晚間10時35分許，乙○○騎車自外返家，適甲○○下
    樓準備外出，雙方在一樓樓梯間相遇，甲○○再次要求乙○
    ○不要在樓上製造聲響，並要求其將機車熄火後再牽入樓梯
    間，但乙○○不予理會逕自上樓，因樓梯間空間狹窄，乙○
    ○自甲○○身旁空隙上樓，詎甲○○因此心生不滿，竟基於
    傷害之犯意，徒手抓乙○○的頸部，乙○○用手撥開其手後
    ，甲○○仍未停手，接續伸出手抓向乙○○，因乙○○閃躲
    ，致其左側臉部遭抓及，乙○○因而受有頸部擦傷約0.1×0
    .5公分，臉部約0.5×0.2公分、2×0.2公分等擦傷。
二、案經乙○○訴由臺北市政府警察局大安分局報告臺灣臺北地
    方法院檢察署檢察官偵查起訴。
    理  由
壹、程序部分
一、按「被告以外之人於審判外向法官所為之陳述，得為證據。
    被告以外之人於偵查中向檢察官所為之陳述，除顯有不可信
    之情況者外，得為證據。」，刑事訴訟法第159條之1定有明
    文。本件證人乙○○於偵查中之證詞，業經具結以擔保其證
    詞之真實性及憑信性，被告未釋明有顯不可信之情況，且證
    人乙○○亦經本院以證人身分進行詰問，使被告有行使反對
    詰問權之機會，是證人乙○○於檢察官訊問時所為之證述，
    自有證據能力。
二、按被告以外之人於審判外之言詞或書面陳述，除法律有規定
    者外，不得作為證據；又被告以外之人於審判外之陳述，雖
    不符合同法第159條之1至第159條之4之規定，但經當事人於
    審判程序同意作為證據，法院審酌該言詞陳述或書面陳述作
    成時之情況，認為適當者，亦得為證據。當事人、代理人或
    辯護人於法院調查證據時，知有第159條第1項不得為證據之
    情形，而未於言詞辯論終結前聲明異議者，視為有前項之同
    意，刑事訴訟法第159條第1項及第159條之5分別定有明文。
    本判決下列所引用之其餘證據資料，均經依法踐行調查證據
    程序，當事人於本院言詞辯論終結前亦未聲明異議，本院審
    酌證據資料製作時之情況，均無違法不當及證明力明顯過低
    之瑕疵，亦查無依法應排除其證據能力之情形，認以之作為
    證據應屬適當，皆有證據能力。
貳、實體部分
一、訊據被告甲○○固坦承於99年2月6日晚間10時35分許，在臺
    北市大安區○○○路○段270巷29號一樓樓梯間與告訴人乙○
    ○相遇，曾要求告訴人不要在樓上製造聲響，並要求其將車
    熄火再牽入樓梯間，但告訴人不予理會要逕自上樓時，二人
    有身體上之接觸，以及告訴人當天曾告知臉部受傷，並將安
    全帽拿下讓其目視傷勢等情不諱，惟矢口否認有何傷害之犯
    行，辯稱：「伊沒有伸手抓告訴人的頸部及臉部，是伊從樓
    上下來時，告訴人急著上樓，我話還沒說完就衝撞我，告訴
    人的傷有可能是安全帽的扣帶磨擦而受傷，或告訴人本來就
    有傷。」云云。惟查:上揭犯罪事實，業據證人乙○○於偵
    查及原審審理時結證：「當時伊已經進入大門，被告說伊住
    在他樓上很吵，伊不想理他，要直接上樓，被告下樓梯，不
    讓伊過去，伊從旁邊擠過去，他就伸出右手抓伊的脖子，伊
    抵抗把他的手撥開，叫他不要這樣，被告又伸手要抓伊脖子
    ，但伊閃避，就抓到伊的臉，被告有點楞住，就沒有繼續，
    伊走上樓，走了二、三階，發現臉痛痛的，有點濕濕像是破
    皮，伊跟被告說我受傷，並把安全帽摘下來給被告看，在遇
    到被告之前伊沒有受傷。」等語（參偵卷第19、20頁及原審
    卷第11至13頁），並有告訴人所提出臺北市立聯合醫院仁愛
    院區於99年2月6日出具之驗傷診斷書可資佐證（參偵卷第7
    頁，內載顏面擦傷及頸部擦傷），經核上開診斷書所載之受
    傷部位與傷勢，與證人乙○○所證述被告傷害之過程及部位
    均相吻合。質之被告雖否認伸手傷害告訴人，但其於警詢時
    供承:「他走到一、二樓間脫掉安全帽，伊才知道他有傷。
    」等語，並於偵查中供承:「當時他要上樓我要下樓，因為
    樓梯很窄，所以伊要下樓時自然站在他去向的前方。告訴人
    經過伊身邊要上樓時把伊撥開、撞開。」等語（參偵卷第4
    、16頁），又於原審審理時供承:「告訴人把安全帽拿下來
    給伊看，伊看他臉上紅紅的。」等語（參原審卷第13頁）。
    互核與證人乙○○前開所述:「被告下樓梯，伊從旁邊擠過
    去，伊走上樓，伊把被告撥開，以及伊走了二、三階後，把
    安全帽摘下來給被告看。」等語相一致，益徵證人乙○○與
    被告在樓梯間相遇時，證人乙○○確曾用手撥開被告，並在
    與被告相遇後，受有上述之傷害。況告訴人係與被告發生爭
    執後，始脫下安全帽，由被告於99年6月15日提出與當時告
    訴人所戴安全帽類似之安全帽照片所示（參本院卷），該型
    式安全帽之金屬扣帶邊緣並非尖銳，且在扣上時，不會磨擦
    戴上安全帽之人之臉部、頸部，因此本院比較被告與告訴人
    雙方之說詞，以告訴人即證人乙○○之證言符合常情，較可
    採信，顯見被告所辯，係事後卸責之詞，不足採信。本件事
    證明確，被告傷害犯行，洵堪認定，應依法論科。
二、核被告所為，係犯刑法第277條第1項之傷害罪。
三、原審詳查後，認被告犯行明確，依刑法第277條第1項、第41
    條第1項前段及刑法施行法第1條之1等規定，並審酌被告並
    無前科，有本院被告前案紀錄表在卷可稽，其素行尚稱良好
    ，此次因不滿告訴人之居住方式，及告訴人不願聽其訓誡，
    即貿然徒手抓告訴人，其行為並不足取，幸告訴人之受傷狀
    況並不嚴重，但被告尚未賠償告訴人分文，當庭拒絕告訴人
    所提出之新臺幣3000元賠償要求，卻要求告訴人必須無條件
    撤回告訴，顯見其犯後並無悔意等一切情狀，量處拘役10日
    ，並諭知如易科罰金，以新台幣1000元折算1日，認事用法
    ，均無違誤，量刑亦稱妥適，應予維持。被告上訴猶執前詞
    否認傷害犯行，為無理由，已如前述，應予駁回。惟被告既
    於本院審理時業以新台幣5000元與告訴人達成民事和解，告
    訴人亦當庭表明既與被告和解，願給被告機會等語（見本院
    99年8月12日審判筆錄），被告經此次偵、審暨科刑教訓後
    ，當知所警惕，信無再犯之虞，本院因認對其宣告之刑以暫
    不執行為適當，爰併予諭知緩刑二年，用啟自新。
據上論斷，應依刑事訴訟法第368條、刑法第74條第1項第1款，
判決如主文。
本案經檢察官許仲瑩到庭執行職務。
中    華    民    國    99    年    8     月    26    日
                  刑事第十七庭  審判長法  官  王聰明
                                      法  官  陳憲裕
                                      法  官  黃雅芬
以上正本證明與原本無異。
不得上訴。
                                      書記官  鄭雅云
中    華    民    國    99    年    8     月    26    日
附錄本案論罪科刑法條全文:
中華民國刑法第277條（普通傷害罪）
傷害人之身體或健康者，處3年以下有期徒刑、拘役或1千元以下
罰金。
犯前項之罪因而致人於死者，處無期徒刑或7年以上有期徒刑；
致重傷者，處3年以上10年以下有期徒刑。

司法院資訊處製作；財團法人民間司法改革基金會備份。
